【裁判字號】    99,交聲,1402
【裁判日期】    990601
【裁判案由】    聲明異議
【裁判全文】
臺灣高雄地方法院交通事件裁定        99年度交聲字第1402號
原處分機關  高雄市政府交通局
代  表  人  王國材
異  議  人
即受處分人  甲○○
上列受處分人因違反道路交通管理處罰條例案件，對於高雄市政
府交通局民國99年4 月30日所為之處分（原處分：高市交裁字第
裁32-B00000000號），聲明異議，本院裁定如下：
    主  文
異議駁回。
    理  由
一、異議意旨略以：異議人即受處分人甲○○所有之車牌號碼ZO
    -0790 自小客車於民國99年4 月1 日上午8 時23分停放於高
    雄市○○○ 路109 號旁，經警舉發「在禁止臨時停車處所停
    車」之違規，嗣經原處分機關據以依道路交通管理處罰條例
    第56條第1 項第1 款規定裁罰新臺幣（下同）900 元整，雖
    高雄市政府工務局函釋該處屬退縮之騎樓地，而原處分機關
    據以認定該處屬交通法規之人行道，依法不得臨時停車，惟
    查該處水泥地、磨石地、磁磚地等混雜，且有人占用，客觀
    上顯非供行人使用；且該處並無劃設紅黃線禁止停車，亦無
    設標誌公告禁止停車；又高雄市○○○路上長期有占用騎樓
    停車之情，卻未見原處分機關處理，爰依法聲明異議。
二、按汽車駕駛人在禁止臨時停車處所停車者，處600 元以上12
    00元以下罰鍰，道路交通管理處罰條例第56條第1 項第1 款
    定有明文；又道路交通安全規則第111 條第1 項第1 款規定
    ，橋樑、隧道、圓環、障礙物對面、鐵路平交道、人行道、
    行人穿越道、快車道等處，不得臨時停車；又所謂人行道，
    指為專供行人通行之騎樓、走廊，及劃設供行人行走之地面
    道路，與人行天橋及人行地下道，亦於道路交通管理處罰條
    例第3 條第1 項第3 款定明在案。又高雄市建築管理自治條
    例第8 條第1 項規定：臨接寬度8 公尺以上計畫道路之建築
    基地，除都市計畫及都市設計另有規定從其規定外，於建築
    時，應退縮3.9 公尺建築。同條例第9 條第1 項亦規定：前
    條建築基地，位於下列地區者，除都市計畫及都市設計另有
    規定外，建築時，應留設3.9 公尺之法定騎樓地或無遮簷之
    人行道：一、商業區。二、市場用地或停車場用地。三、住
    宅區。
三、經查：
  (一)異議人就其於上開時間，將前揭車輛停放於該處乙情，並不
    爭執，且有蒐證照片（本院卷第12頁）在卷可稽，上開事實
    應堪認定。
  (二)依卷附照片（本院卷第13至16頁）所示，本件異議人停車之
    區○○○○道（即紅磚道）所圍繞，如欲進入該區域顯應先
    行駛於人行道上，而駕車行駛人行道為法所禁，有道路交通
    管理處罰條例第45條第6 款規定在案，是以該區域既無法行
    車進入，則客觀上即可判斷非屬車道，顯非停車空間。而依
    該地之現況，即屬高雄市建築管理自治條例第8 條第1 項、
    第9 條第1 項所規定之退縮3.9 公尺之退縮騎樓地或無遮簷
    之人行道，而應專供行人通行使用，對照卷附照片（本院卷
    第13頁），該區○○○街建物之騎樓地切齊，益證該區域確
    為騎樓地。
  (三)綜上所述，異議人停放車輛處確係專供行人通行之騎樓之人
    行道無訛，異議人確有前述「在禁止臨時停車處所停車」之
    交通違規事實，其事證已臻明確，應堪認定。從而認原處分
    機關依道路交通管理處罰條例第56條第1 項第1 款之規定，
    裁處異議人罰鍰900 元，核無不當。異議人聲明異議為無理
    由，應予駁回。
四、據上論斷，應依道路交通案件處理法第19條，裁定如主文。
中    華    民    國    99    年    6     月    1     日
                  交通法庭    法  官  施介元
以上正本證明與原本無異。
如不服本裁定應於送達後5日內向本院提出抗告狀。
中    華    民    國    99    年    6     月    1     日
                              書記官  葉玉芬

司法院資訊處製作；財團法人民間司法改革基金會備份。
